臺中高等行政法院判決
　　　　　　　　　　　　　　　　　　 94年度訴字第00199號
　　　　　　　　　　　　　　　.
原　　　告　寶方人力仲介股份有限公司
代　表　人　甲○○
訴訟代理人　胡昇寶　律師
被　　　告　臺中市政府
代　表　人　乙○○
訴訟代理人　丁○○
　　　　　　丙○○
上列當事人間因就業服務法事件，原告不服行政院勞工委員會中
華民國94年2月25日勞訴字第0930061303號訴願決定，提起行政
訴訟，本院判決如下︰
　　主  文
原告之訴駁回。
訴訟費用由原告負擔。
　　事  實
一、事實概要：原告接受雇主黃敬義委託以黃劉純為受監護人名
    義，辦理聘僱外國人之申請許可等事項，於申請時提供由財
    團法人私立中國醫藥大學附設醫院出具之「雇主申請聘僱家
    庭外籍監護工專用診斷證明書」向行政院勞工委員會申請聘
    僱外籍監護工，惟該院於民國（下同）92年10月8日以院業
    字第92103673號函復前開診斷證明書非該院所開立。行政院
    勞工委員會遂於92年11月17日以勞職外第0000000000B號函
    移由被告查處。嗣經被告審查屬實，乃依就業服務法第40條
    第8款及第65條第1項規定，於93年10月15日以府勞行字第09
    30167533號處分書處原告罰鍰新台幣（下同）30萬元，原告
    不服提起訴願，遭決定駁回，遂提起本件行政訴訟。
二、兩造之聲明：
    (一)原告聲明：求為判決：
      1.訴願決定及原處分均撤銷。
      2.訴訟費用由被告負擔。
    (二)被告聲明：求為判決駁回原告之訴。
三、兩造之陳述：
    (一)原告部分：
      1.按私立就業服務機構及其從業人員從事就業服務業務，
        不得於接受委任辦理聘僱外國人之申請許可、招募、引
        進或管理事項，提供不實資料或健康檢查檢體，就業服
        務法第40條第8款固定有明文。惟按「人民違反法律上
        之義務而應受行政罰之行為，法律無特別規定時，雖不
        以故意為必要，仍須以過失為其責任條件。但應受行政
        罰之行為，僅須違反禁止規定或作為義務，而不以發生
        損害或危險為其要件者，推定為有過失，於行為人不能
        舉證證明自己無過失時，即應受處罰‧‧‧」此經司法
        院釋字第275號解釋在案，然「‧‧‧在具體事件中行
        為人有無過失，仍須依事實認定之，而事實之認定，則
        應憑證據。如不以證據認定有無過失之事實，其結果可
        能形成無過失亦受處罰，使以過失為其責任條件而受處
        罰之解釋美意，流於空談。若為衡量社會秩序之維持或
        公共利益之增進，於確有必要範圍內，就若干應受行政
        罰之行為，推定其有過失，如行為人主張無過失者，則
        由其負舉證（反證）責任，雖非不得以法律作適當之規
        定。惟過失之推定，必須斟酌各個應受行政罰行為之性
        質，在各該法律中就有必要之部分分別明文規定，始足
        保障人民之權利‧‧‧以符立法明確性之原則，使本解
        釋保障人民權利之意旨更為完滿‧‧‧」此稽同解釋一
        部不同意見書即明。
      2.本件受監護人黃劉純協同原告公司之業務人員張瓅元，
        至中國醫藥學院附設醫院受訴外人顏夙慧詐騙，以25,
        000元之代價開立診斷證明書一事，原告及僱主黃敬義
        確不知情。而雇主黃敬義之父親黃榮傳因需外藉看護工
        照顧，之前亦委託張瓅元代為辦理，張瓅元因而時常至
        其家中走動。對於本案受監護人黃劉純亦確符合聘僱外
        籍看護工資格等情，知之甚詳。此由張瓅元於接受訪談
        時所提供之中山醫學大學附設醫院中港分院92年11月出
        具之診斷證明書可稽（這份診斷證明書業經行政院勞工
        委員會審核無異），是張瓅元實已善盡其注意義務。再
        者，原告雖係接受委任辦理聘僱外國人之申請許可、招
        募、引進或管理事項之私立就業機構，並有業務人員進
        行招攬外籍家庭監護工聘僱業務，然原告就業服務人員
        所招攬之外籍家庭監護工聘僱案，概由該業務人員與雇
        主聯繫，收取應備文件或由雇主直接提供應備資料予原
        告，嗣原告進行整件、送件等文書作業。至於由雇主或
        業務人員提供資料之真偽，原告因非公立就業服務機構
        ，而不可能留有各大醫院關防印鑑卡，故僅能由該資料
        形式上是否具備核章、關防或其他印鑑上為形式之審查
        。是自該診斷證明書形式上已具備中國醫院之關防及醫
        師名章以觀，佐以本案受監護人確係符合聘僱外籍家庭
        監護工之資格，原告自已履盡善良管理人之注意義務，
        原告要無過失。準此，原處分及訴願決定認原告為有過
        失，即屬違法不當。
    (二)被告部分：
      1.按就業服務法第40條第8款規定：「私立就業服務機構
        及其從業人員從事就業服務業務，不得有下列情事‧‧
        ‧八、接受委任辦理聘僱外國人之申請許可、招募、引
        進或管理事項，提供不實資料或健康檢查檢體」，又同
        法第65條第1項規定：「‧‧‧違反第40條第2款、第7
        款至第9款規定者，處新台幣30萬元以上150萬元以下罰
        鍰」。又司法院大法官會議釋字第275號解釋略以：「
        人民違反法律上之義務而應受行政罰之行為，法律無特
        別規定時，雖不以出於故意為必要，仍需以過失為其責
        任條件。但應受行政罰之行為，僅須違反禁止規定或作
        為義務，而不以發生損害或危險為其要件者，推定為有
        過失，於行為人不能舉證證明自己無過失時，即應受處
        罰‧‧‧」。另行政院勞工委員會於92年4月3日勞職外
        字第020012086號函釋：「‧‧‧說明‧‧‧二、‧‧
        ‧私立就業服務機構（法人）實際上係憑藉其從業人員
        （自然人）從事就業服務業務，並接受雇主委任辦理聘
        僱外國人之申請許可、招募、引進或管理事項。從業人
        員執行職務之行為，應即視為私立就業服務機構之行為
        。基此，私立就業服務機構及其從業人員從事就業服務
        業務，違反本法第40條第8款規定，依本法第65條第1項
        規定，其處罰主體應為私立就業服務機構（法人）‧‧
        ‧」及92年6月25日勞職外字第0920205073號函釋：「
        ‧‧‧說明‧‧‧五、若診斷證明書係由仲介公司或仲
        介業者委由其他人所提供，則仲介專業人員應知接受雇
        主委任辦理申請聘僱家庭外籍監護工應檢具合格醫院開
        具之診斷證明書正本，對於提供之診斷證明書未經醫師
        親自勾選填註而合法開具，縱非有故意，亦難謂無過失
        ，依前開司法院釋字第275號解釋亦有可歸責性，如不
        能證明其無法避免行政法規之違反時，即認定為有過失
        ，自應依相關規定論處行政責任。另法人之代表人或實
        際行為之職員或從業人員之故意、過失，視為法人之故
        意、過失。故仲介業者持不實之診斷證明書向本會申請
        外勞事宜，只要當時在職，屬其執行職務之範圍，該仲
        介業者之故意過失若已認定，不論該仲介業者是否已離
        職，請查明後依法論處該仲介公司之行政責任。」。
      2.原告訴之理由略謂：「‧‧‧三、‧‧‧本件受監護人
        黃劉純協同原告公司之業務人員張瓅元，至中國醫藥學
        院附設醫院受訴外人顏夙慧詐騙，以2萬5千元之代價開
        立診斷證明書一事，原告及僱（雇）主黃敬義確不知情
        。‧‧‧對於本案受監護人黃劉純亦確符合聘僱外籍看
        護工資格等情，知之甚詳。此由張瓅元於接受訪談時所
        提供之中山醫學大學附設醫院中港分院92年11月出具之
        診斷證明書可稽（這份診斷証明書業經行政院勞工委員
        會審核無異。）‧‧‧至於由雇主或業務人員提供資料
        之真偽，原告因非公立就業服務機構，亦不可能留有各
        大醫院關防印鑑卡，故僅能由該資料形式上是否具備核
        章、關防或其他印鑑上為形式之審查。‧‧‧。」等語
        。
      3.卷查本案原告接受黃敬義委任辦理聘僱外國人之申請許
        可，原告公司業務員張瓅元經由第三者取得偽造診斷證
        明書，並持該診斷證明書於91年3月15日向行政院勞工
        委員會提出申請聘僱外籍家庭看護工。經行政院勞工委
        員會向財團法人私立中國醫藥大學附設醫院查證，確認
        該證明書係偽造，此有行政院勞工委員會92年11月17日
        勞職外字第0000000000B號函在卷可稽，且原告業務員
        張瓅元，於被告92年12月4日訪談紀錄中表示是其委託
        案外人顏夙慧代為辦理取得診斷證明書，並支付顏夙慧
        代辦費25,000元，另雇主黃敬義於被告92年11月27日訪
        談紀錄中表示因在大陸經商來往兩地，因此申請外籍監
        護工的事情均委託原告公司業務員張瓅元小姐辦理，診
        斷證明書是如何取得並不知情。原告辯稱雇主黃敬義之
        母黃劉純的確符合申請聘僱家庭外籍監護工之法令規定
        ，此有中山醫學大學附設醫院中港分院92年11月21日出
        具之專用診斷證明書可稽，這份診斷書業經行政院勞工
        委員會審核無異。惟查，本件原告受委託於91年3月15
        日向行政院勞工委員會申請時所檢附之「雇主申請聘僱
        家庭外籍監護工專用診斷證明書」業經財團法人私立中
        國醫藥學院附設醫院以92年10月8日院業字第9103673號
        函稱病患黃劉純之診斷證明書非其所開立，而相關申請
        資料即「雇主聘僱外籍勞工申請表」之受委託私立就業
        服務機構名稱一欄復有原告之印文，則原告提供不實診
        斷證明書向行政院勞工委員會申請外籍看護工之客觀事
        實足堪認定。次查，本件偽造之診斷證明書係原告之業
        務員張瓅元受託，未帶受看護人至醫院開立診斷證明書
        ，只將受看護人在一般醫院就診的診斷證明及身分證影
        本、健保卡正本交予顏夙慧而取得，為張瓅元執行職務
        之行為，且原告及其從業人員為仲介專業人員應知受任
        辦理聘僱家庭外籍看護工之申請許可，應檢具合格醫院
        開具之診斷證明書正本，對於其未經醫師親自勾選填註
        而合法開具者，縱非有故意，亦難謂無過失，依上開行
        政院勞工委員會函釋意旨，法人之代表人或實際行為之
        職員或從業人員之故意、過失，視為法人之故意、過失
        。是原告違反就業服務法第40條第8款規定事實明確。
        另依行政院勞工委員會92年4月3日勞職外字第09200120
        86號函釋所揭示之意旨，私立就業服務機構及其從業人
        員，接受委任辦理聘僱外國人之申請許可、招募、引進
        或管理事項，提供不實資料或健康檢查檢體之行為，視
        為私立就業服務機構之行為，處罰主體亦為私立就業服
        務機構。查人民違反法律上之義務而應受行政罰之行為
        ，法律無特別規定時，雖不以出於故意為必要，仍需以
        過失為其責任條件。但應受行政罰之行為，僅須違反禁
        止規定或作為義務，而不以發生損害或危險為其要件者
        ，推定為有過失，於行為人不能舉證證明自己無過失時
        ，即應受處罰，此有司法院大法官會議釋字第275號解
        釋可資參照。本案原告未就提供不實診斷證明書乙情，
        舉證證明自己無過失，而逕以該診斷證明書係由雇主或
        其業務人員所提供，冀圖免責，揆諸前開規定，被告處
        分於法並無不合。
      4.綜上所述，本件原告之訴為無理由，請駁回原告之訴。
　  理  由
一、按「私立就業服務機構及其從業人員從事就業服務業務，不
    得有下列情事﹕一、‧‧‧八、接受委任辦理聘僱外國人之
    申請許可、招募、引進或管理事項，提供不實資料或健康檢
    查檢體。‧‧‧」、「違反‧‧‧第40條第2款、第7款至第
    9款規定者，處新台幣30萬元以上150萬元以下罰鍰。」分別
    為就業服務法第40條第8款及第65條第1項所明定。又「‧‧
    ‧私立就業服務機構（法人）實際上係憑藉其從業人員（自
    然人）從事就業服務業務，並接受雇主委任辦理聘僱外國人
    之申請許可、招募、引進或管理事項。從業人員執行職務之
    行為，應即視為私立就業服務機構之行為。稽此，私立就業
    服務機構及其從業人員從事就業服務業務，違反本法第40條
    第8款規定，依本法第65條第1項規定，其處罰主體應為私立
    就業服務機構（法人）。」亦為行政院勞工委員會92年4月3
    日勞職外字第0920012086號函釋在案。再「人民違反法律上
    之義務而應受行政罰之行為，法律無特別規定時，雖不以出
    於故意為必要，仍須以過失為其責任條件。但應受行政罰之
    行為，僅須違反禁止規定或作為義務，不以發生損害或危險
    為其要件者，推定為有過失，於行為人不能舉證證明自己無
    過失時，即應受處罰。」復為司法院釋字第275號解釋有案
    。
二、本件原告接受雇主黃敬義委託以黃劉純為受監護人名義，辦
    理聘僱外國人之申請許可等事項，於申請時提供由中國醫藥
    大學附設醫院出具之「雇主申請聘僱家庭外籍監護工專用診
    斷證明」向行政院勞工委員會申請聘僱外籍監護工，中國醫
    藥大學附設醫院於92年10月8日以院業字第92103673號函復
    前開診斷證明書非該院所開立，行政院勞工委員會遂於92年
    11月17日以勞職外第0000000000B號函移由被告查處。經被
    告審查屬實，並有行政政院勞工委員會遂於92年11月17日以
    勞職外第0000000000B號函、雇主聘僱外籍勞工申請表、財
    團法人私立中國醫藥大學附設醫院雇主申請聘僱家庭外籍監
    護工專用診斷證明書、中國醫藥大學附設醫院92年10月8日
    院業字第92103673號函、原告之從業人員張瓅元及雇主黃敬
    義之談話記錄影本附卷可稽（見本院卷35頁至第40頁、第50
    頁至第53頁），揆諸首揭規定及函釋，原處分並無違誤。
三、原告雖起訴主張：本件受監護人黃劉純協同原告公司之業務
    人員張瓅元，至中國醫藥學院附設醫院受訴外人顏夙慧詐騙
    ，以25,000元之代價開立診斷證明書，原告及僱主黃敬義確
    不知情，另雇主黃敬義之父親黃榮傳因需外藉看護工照顧，
    之前亦委託張瓅元代為辦理，張瓅元因而時常至其家中走動
    ，對於本件受監護人黃劉純亦確符合聘僱外籍看護工資格等
    情，知之甚詳，此由張瓅元於接受訪談時所提供之中山醫學
    大學附設醫院中港分院92年11月出具之診斷證明書可稽，該
    份診斷證明書亦經行政院勞工委員會審核無異，是張瓅元實
    已善盡其注意義務。再原告雖係接受委任辦理聘僱外國人之
    申請許可、招募、引進或管理事項之私立就業機構，並有業
    務人員進行招攬外籍家庭監護工聘僱業務，然原告就業服務
    人員所招攬之外籍家庭監護工聘僱案，概由該業務人員與雇
    主聯繫，收取應備文件或由雇主直接提供應備資料予原告，
    嗣原告進行整件、送件等文書作業，至於由雇主或業務人員
    提供資料之真偽，原告因非公立就業服務機構，而不可能留
    有各大醫院關防印鑑卡，故僅能由該資料形式上是否具備核
    章、關防或其他印鑑上為形式之審查，該診斷證明書形式上
    已具備中國醫院之關防及醫師名章以觀，佐以本案受監護人
    確係符合聘僱外籍家庭監護工之資格，原告自已履盡善良管
    理人之注意義務，原告要無過失云云，然查：
  (一)本件原告所檢附之「雇主申請聘僱家庭外籍監護工專用診斷
    證明書」，業經財團法人私立中國醫藥大學附設醫院於92年
    10月8日以院業字第92103673號函稱該證明書非其所開具，
    是本件原告受雇主黃敬義委託辦理聘僱外國人之申請許可事
    項所檢附之診斷證明書，應可認定為不實之資料。
  (二)本件申請資料即「雇主聘僱外籍勞工申請表」之受委託私立
    就業服務機構名稱一欄有原告之具名，並存專業人員甲○○
    （許可證號﹕1143）之印文，原告提供不實診斷證明書向行
    政院勞工委員會申請外籍監護工之事實自堪認定，此有蓋有
    行政院勞工委員會職業訓練局外勞作業組收文章之雇主聘僱
    外籍勞工申請表及雇主申請聘僱家庭外籍監護工專用診斷證
    明書影本等附卷可稽（見本院卷第38頁至第40頁），又原告
    之業務人員張瓅元於台中市勞工局談話紀錄中業自承「‧‧
    ‧於是本人答應雇主協助尋找跟醫生熟識願意幫忙放寬標準
    開證明的醫生，經過多方訪問仲介後，透過顏夙慧小姐協助
    取得。」、「有轉帳雇主交付之代辦費用25,000元。」（見
    本院卷第51頁該談話記錄），張瓅元既為原告之業務人員，
    張瓅元提供不實資料或健康檢體之行為，自應視為原告之行
    為（行政院勞工委員會92年4月3日勞職外字第0920012086號
    函釋之意旨參照）。又應受行政罰之行為，僅須違反禁止規
    定或作為義務，而不以發生損害或危險為其要件者，推定為
    有過失（司法院大法官會議釋字第275號解釋意旨參照），
    本件原告不能舉證證明自己無過失時，依規定即應受處罰。
    至原告事後執中山醫學大學附設醫院中港分院92年11月21日
    出具之專用診斷證明書業經行政院勞工委員會審核無異，係
    另一申請事件，尚難執為本件免責之依據，原告上開主張並
    非可採。
四、綜上所述，原告所訴均非可採，從而被告據依首揭規定科處
    原告罰鍰30萬元，原處分並無違誤，訴願決定予以維持，亦
    無不合，原告訴請撤銷，為無理由，應予駁回。
據上論結，本件原告之訴為無理由，依行政訴訟法第195條第1項
後段、第98條第3項前段，判決如主文。
中　　華　　民　　國　　94　　年　　7　　 月　　14　　日
                  第二庭審判長法  官　王　茂　修
                              法  官　王  德  麟
                              法  官　莊　金　昌
以上正本證明與原本無異。
如不服本判決，應於判決送達後20日內向本院提出上訴書狀，其
未表明上訴理由者，應於提起上訴後20日內向本院提出上訴理由
書（須依對造人數附具繕本）；如於本判決宣示或公告後送達前
提起上訴者，應於判決送達後20日內補提上訴理由書（須附繕本
）。未表明上訴理由者，逕以裁定駁回。
提起上訴應預繳送達用雙掛號郵票390元（34元及5元郵票各10份
)。
中　　華　　民　　國　　94　　年　　7　　月　　19　　日
　　　　　　　　　　　　　　　書記官　邱  吉  雄
